臺灣苗栗地方法院刑事判決
111年度易字第99號
公  訴  人  臺灣苗栗地方檢察署檢察官
被      告  賴文才




            鍾尚緯




上列被告等因竊盜案件，經檢察官提起公訴（110年度偵字第716
2號），本院判決如下：
    主    文
賴文才共同犯竊盜罪，處有期徒刑參月，如易科罰金，以新臺幣
壹仟元折算壹日。
鍾尚緯共同犯竊盜罪，處有期徒刑貳月，如易科罰金，以新臺幣
壹仟元折算壹日。
    犯罪事實
一、賴文才、鍾尚緯共同基於意圖為自己不法所有之竊盜犯意聯
    絡，於民國110年6月27日上午8時56分許，由賴文才駕駛車
    牌號碼000-0000號自用小客車搭載鍾尚緯，至苗栗縣○○市○○
    路0段000號金鋐實業有限公司前，再由鍾尚緯下車後以跨坐
    及腳蹬之方式，竊取IIS PRISTI AISYAH（中文姓名及下稱
    「依絲」）所有並停放該處之INSKEY廠牌電動自行車1輛（
    價值新臺幣〈下同〉28,500元）得手。嗣依絲發現遭竊報警處
    理，經警調閱監視錄影畫面循線查悉上情。
二、案經依絲訴由苗栗縣警察局頭份分局報告臺灣苗栗地方檢察
    署檢察官偵查起訴。
    理    由
壹、證據能力部分
一、被告以外之人於審判外之言詞或書面陳述，除法律有規定者
    外，不得作為證據；被告以外之人於審判外之陳述，雖不符
    刑事訴訟法第159條之1至第159條之4之規定，而經當事人於
    審判程序同意作為證據，法院審酌該言詞陳述或書面陳述作
    成時之情況，認為適當者，亦得為證據，刑事訴訟法第159
    條第1項、第159條之5第1項分別定有明文。查本案所引被告
    以外之人於審判外之供述，經被告賴文才、鍾尚緯均表示同
    意作為證據（見本院卷第79、119頁），本院審酌該等陳述
    無證明力明顯過低之情事，且依製作時之情況，尚無違法不
    當之瑕疵，認作為證據應屬適當，是得為證據。
二、被告等所為不利於己之供述，無出於強暴、脅迫、利誘、詐
    欺、疲勞訊問、違法羈押或其他不正之方法，亦非違反法定
    障礙事由經過期間不得訊問或告知義務規定而為，依刑事訴
    訟法第156條第1項、第158條之2規定，應有證據能力。
三、本案所引非供述證據，無違反法定程序而取得之情形，依刑
    事訴訟法第158條之4反面規定，得為證據。　
貳、認定犯罪事實所憑證據及其理由
一、被告賴文才部分
　　訊據被告賴文才對上開犯罪事實於審理中坦承不諱（見本院
    卷一第116至120、162頁），核與證人即告訴人依絲於警詢
    、證人鍾尚緯於偵訊中證述之情節均大致相符（見臺灣苗栗
    地方檢察署110年度偵字第7162號卷，下稱偵卷，第73至79
    、199至200頁），並有車輛詳細資料報表、贓物認領保管單
    、監視錄影畫面翻拍照片、Google地圖及街景圖、本院勘驗
    筆錄暨勘驗光碟紀錄在卷可稽（見偵卷第99至101、107至16
    1、203頁；本院卷第167至217頁）。足認被告賴文才之自白
    與事實相符，堪以採信。
二、被告鍾尚緯部分
　　訊據被告鍾尚緯固坦承有以跨坐及腳蹬之方式牽移電動自行
    車之事實，惟矢口否認有何共同竊盜犯行，辯稱：係賴文才
    策劃行竊，伊雖有懷疑那不是他的車，但還是幫他牽移電動
    自行車，只願意承認是幫助犯云云（見本院卷第162至163、
    165頁）。經查：
　㈠被告鍾尚緯於110年6月27日上午8時56分許，搭乘由證人賴文
    才駕駛之車牌號碼000-0000號自用小客車，至苗栗縣○○市○○
    路0段000號金鋐實業有限公司前，下車後以跨坐及腳蹬之方
    式，牽移告訴人依絲所有並停放該處之INSKEY廠牌電動自行
    車1輛（價值28,500元）乙節，業據被告供承在卷（見本院
    卷第76至80、162至163頁），核與證人即告訴人於警詢、證
    人賴文才於警詢、偵訊及審理中證述之情節均大致相符（見
    偵卷第59至63、73至79、193至194頁；本院卷第149至159頁
    ），並有車輛詳細資料報表、贓物認領保管單、監視錄影畫
    面翻拍照片、Google地圖及街景圖、本院勘驗筆錄暨勘驗光
    碟紀錄在卷可稽（見偵卷第99至101、107至161、203頁；本
    院卷第167至217頁）。是此部分事實，堪予認定。
　㈡被告鍾尚緯固辯稱：當時賴文才要伊幫他牽該輛電動自行車
    去修理云云（見偵卷第199至200頁；本院卷第76至77、162
    頁）。惟證人賴文才於審理中明確證稱：係伊提議牽車，但
    沒跟鍾尚緯說過是要修理等語（見本院卷第150、154頁）。
    復酌以被告鍾尚緯將該車牽至巷弄內與證人賴文才所駕車輛
    會合後，未將該車牽至修車廠修理，而係移至他處停放即離
    去，再由證人賴文才牽離乙節，此據被告鍾尚緯陳稱在卷（
    見偵卷第200頁；本院卷第77頁），並經證人賴文才於審理
    中證述明確（見本院卷第150至151、154至155頁），且有上
    開監視錄影畫面翻拍照片、本院勘驗筆錄暨勘驗光碟紀錄在
    卷可稽。倘被告鍾尚緯係幫忙牽車修理，何以未將該車直接
    牽至修車廠？是顯與常情相悖，上開辯解自難採信。再者，
    被告鍾尚緯於審理中承稱：賴文才叫伊牽該輛電動自行車，
    伊有懷疑那不是他的車，不然他自己處理就好了等語（見本
    院卷第162至163頁），卻仍應允證人賴文才而牽移該車，且
    衡以一般經驗法則之合理推論，基於行竊以外之目的，任意
    以跨坐及腳蹬之方式牽移他人之電動自行車至他處，殊難想
    像。準此，足認被告鍾尚緯有竊盜之犯意甚明。
　㈢刑法上之幫助犯，係指以幫助之意思，對於正犯資以助力，
    而未參與實施犯罪之行為者而言，如就構成犯罪事實之一部
    ，已參與實施即屬共同正犯（最高法院49年台上字第77號判
    例意旨參照）。又所謂參與犯罪構成要件以外之行為者，指
    其所參與者非直接構成某種犯罪事實之內容，而僅係助成其
    犯罪事實實現之行為而言，苟已參與構成某種犯罪事實之一
    部，即屬分擔實施犯罪之行為，雖僅以幫助他人犯罪之意思
    而參與，亦仍屬共同正犯（最高法院27年上字第1333號判例
    意旨參照）。查被告鍾尚緯有參與實施牽移電動自行車之行
    為，為其所是認，而牽移該電動自行車之行為，顯已違反財
    物占有者之意思，侵害其占有，並移入於自己實際支配占有
    管領下，顯已該當竊盜罪之構成要件（臺灣高等法院花蓮分
    院105年度上易字第61號刑事判決意旨參照），且被告鍾尚
    緯有竊盜之犯意，業經認定如前。揆諸上開說明，被告鍾尚
    緯自應論以正犯，而非僅止於幫助犯。
三、綜上，本案事證明確，被告等犯行洵堪認定，均應予依法論
    科。
參、論罪科刑及沒收
一、核被告等所為，均係犯刑法第320條第1項之竊盜罪。
二、被告等間有犯意聯絡及行為分擔，均為共同正犯。
三、公訴意旨固認被告等均構成累犯並應加重其刑，然就構成累
    犯之事實及應加重其刑之事項，未具體指出證明方法，依最
    高法院110年度台上大字第5660號裁定意旨，無從論以累犯
    及依累犯規定加重其刑，惟仍就被告等可能構成累犯之前科
    ，列為刑法第57條第5款所定「犯罪行為人之品行」之量刑
    審酌事項，附此敘明。
四、爰以行為人之責任為基礎，審酌被告等不循正途獲取所需，
    共同竊取他人財物，對告訴人之財產安全及社會治安造成危
    害，兼衡被告賴文才已有多次竊盜前科紀錄，且前於5年內
    因施用毒品案件受徒刑執行完畢，被告鍾尚緯已有竊盜前科
    紀錄，且前於5年內因販賣毒品案件受徒刑執行完畢，有臺
    灣高等法院被告前案紀錄表在卷可稽，足見其等嚴重欠缺尊
    重他人財產權之觀念、對於刑罰之反應力顯然薄弱，與犯罪
    之動機、目的、手段、情節、分工（被告賴文才坦承係其提
    議牽車，且竊得電動自行車係在其居所尋獲〈見偵卷第89至9
    7頁；本院卷第117、150、152頁〉）、竊得物品之價值及現
    況，及被告賴文才坦承犯行、被告鍾尚緯僅坦承客觀事實之
    態度，暨被告賴文才自述國中肄業之智識程度、前職鐵工、
    月薪約4萬元、尚有母親需照顧扶養之生活狀況，被告鍾尚
    緯自述大學畢業之智識程度、前職資源回收、月薪約10萬元
    、尚有雙親及子女需照顧扶養之生活狀況，與告訴人之意見
    等一切情狀（見本院卷第146、163至164頁），分別量處如
    主文所示之刑，並均諭知易科罰金之折算標準，以示懲儆。
五、犯罪所得即竊得電動自行車已實際合法發還告訴人，有贓物
    認領保管單在卷可稽（見偵卷第99頁），爰依刑法第38條之
    1第5項規定，不予宣告沒收。
據上論斷，應依刑事訴訟法第284條之1、第299條第1項前段，判
決如主文。
本案經檢察官徐一修提起公訴，檢察官蕭慶賢到庭執行職務。
中　　華　　民　　國　　111 　年　　7 　　月　　26　　日
                  刑事第二庭    法  官  魏正杰
以上正本證明與原本無異。　　　　　　　　　　　　　　　　如不服本判決應於收受判決後20日內向本院提出上訴書狀，並應敘述具體理由。其未敘述上訴理由者，應於上訴期間屆滿後20日內向本院補提理由書(均須按他造當事人之人數附繕本)「切勿逕送上級法院」。告訴人或被害人如對本判決不服者，應具備理由請求檢察官上訴，其上訴期間之計算係以檢察官收受判決正本之日期為準。　　　　　　　　　　　　　　　　　　　　　　　　　　　　　　　　　　　　    書記官　巫  穎
中　　華　　民　　國　　111 　年　　7 　　月　　26　　日

附錄論罪科刑法條：
中華民國刑法第320條
意圖為自己或第三人不法之所有，而竊取他人之動產者，為竊盜
罪，處5年以下有期徒刑、拘役或50萬元以下罰金。
意圖為自己或第三人不法之利益，而竊佔他人之不動產者，依前
項之規定處斷。
前二項之未遂犯罰之。